【裁判字號】    99,交聲,419
【裁判日期】    990121
【裁判案由】    聲明異議
【裁判全文】
臺灣臺中地方法院交通事件裁定         99年度交聲字第419號
原處分機關  交通部公路總局臺中區監理所臺中市監理站
異  議  人  甲○○
即受處分人
上列異議人即受處分人因違反道路交通管理處罰條例案件，對於
交通部公路總局臺中區監理所民國98年8月6日所為之裁決（裁監
稽違字第裁61-HD0000000號裁決書），聲明異議，本院裁定如下
：
    主    文
異議駁回。
    理    由
一、原處分機關係以：本件異議人即受處分人（下稱受處分人）
    甲○○於民國97年3月26日3時32分許，駕駛車牌號碼990-BC
    U號機車，在臺中縣大里市○○路○段520號前，因「酒後駕
    車，經抽血檢驗酒精濃度值達374mg/dl，換算呼氣酒精濃度
    值值為1.87mg/l」之事實，違反道路交通管理處罰條例第35
    條第1項第1款規定，經臺中縣警察局霧峰交通分隊員警以中
    縣警交字第HD0000000號違反道路交通管理事件通知單舉發
    。交通部公路總局臺中區監理所乃於98年8月6日以裁監稽違
    字第裁61-HD0000000號裁決書裁處罰鍰新臺幣45000元，並
    吊扣機車駕駛執照12個月及施以道安講習。
二、受處分人之異議理由略以：緩起訴已期滿，申請一事不二罰
    ，監理單位方面罰鍰請予免罰等語。
三、按受處分人不服道路交通管理處罰條例第8條主管機關所為
    之處罰，得於接到裁決書之翌日起20日內，向管轄地方法院
    聲明異議；依道路交通管理處罰條例第87條規定向管轄法院
    聲明異議之期間，自裁決送達之翌日起算，並得依法扣除在
    途期間及聲請回復原狀；交通法庭認聲明異議不合法律上之
    程式或其異議權已喪失者，應以裁定駁回之，為道路交通管
    理處罰條例第87條第1項、道路交通案件處理辦法第12條、
    第18條前段所明定。又按處理違反道路交通管理事件，有關
    文書送達之程序，依行政程序法之規定；送達，於應受送達
    人之住居所、事務所或營業所為之；於應送達處所不獲會晤
    應受送達人時，得將文書付與有辨別事理能力之同居人、受
    僱人或應送達處所之接收郵件人員。應受送達人或其同居人
    、受僱人、接收郵件人員無正當理由拒絕收領文書時，得將
    文書留置於應送達處所，以為送達；又送達不能依前2條規
    定為之者，得將文書寄存送達地之地方自治或警察機關，並
    作送達通知書2份，1份黏貼於應受送達人住居所、事務所、
    營業所或其就業處所門首，另1份交由鄰居轉交或置於該送
    達處所信箱或其他適當位置，以為送達。前項情形，由郵政
    機關為送達者，得將文書寄存於送達地之郵政機關。寄存機
    關自收受寄存文書之日起，應保存3個月，違反道路交通管
    理事件統一裁罰基準及處理細則第5條，行政程序法第72條
    第1項前段、第73條第1項、第3項、第74條分別定有明文。
    又92年2月7日修正之民事訴訟法第138條第2項規定「寄存送
    達，自寄存之日起，經10日內發生效力。」，然行政程序法
    第74條就寄存送達已自行規定，該條文中並無10日生效之規
    定，亦未準用民事訴訟法，故民事訴訟法關於寄存送達之規
    定，於行政程序自難適用（最高行政法院95年度裁字第2663
    號裁定意旨參照）。準此，舉發違反道路交通管理事件通知
    單送達時若依行政程序法第73條規定寄存送達者，於合法寄
    存送達時即發生送達效力，合先敘明。
四、經查：本件原處分機關於98年8月6日所為裁監稽違字第裁61
    -HD0000000號裁決書，係以掛號郵寄而於98年8月11日送達
    受處分人當時之戶籍地址即「南投縣集集鎮富山里洞角巷20
    號」（查上址確為受處分人當時之戶籍地址，此有受處分人
    之全戶戶籍資料查詢結果資料在卷可憑），因未會晤受處分
    人本人，亦無受領文書之同居人、受僱人或應送達處所之接
    收郵件人員，乃於98年8月12日寄存於集集郵局，送達人員
    並製作送達通知書2份，1份粘貼於應受送達人門首，另1份
    置於受送達處所信箱或適當位置以為送達等情，有上開違反
    道路交通管理事件裁決書及送達證書各1份附卷可稽。揆諸
    上開規定，本件違反道路交通管理事件裁決書於98年8月12
    日已合法送達予受處分人，受處分人遲至99年1月12日始具
    狀聲明異議（有受處分人提出之交通事件聲明異議狀上所蓋
    收文戳章在卷可稽），顯已逾20日之法定異議期間，故受處
    分人之異議不合法律上程式，且屬不得補正，依法應予駁回
    。
五、復按法院受理有關交通案件，關於聲明異議之處理，準用刑
    事訴訟法之規定，道路交通管理處罰條例89條、道路交通事
    件處理辦法第4條第1項定有明文。故法院就起訴之案件，須
    先就程序法上為形式之審理，調查起訴之要件是否具備，再
    進為實體上之審理，若起訴欠缺訴訟要件，即應為程序上之
    判決，無庸審查其實體事項，而為實體判決之必要。查聲明
    異議之法定期間為自收受送達證書翌日起算20日，已如前述
    ；而該法定期間為法院實體裁判所須之訴訟要件，故受處分
    人所為之聲明異議期間既已逾越法定期間，顯已欠缺訴訟所
    必須之要件，則依前開說明，本件聲明異議既欠缺訴訟要件
    ，本院即無庸就受處分人聲明原裁定機關所為處分適法與否
    為實體審查，而為實體裁判。
六、據上論斷，應依道路交通管理處罰條例第87條第2項、道路
    交通案件處理辦法第18條前段，裁定如主文。
中    華    民    國    99    年      1    月    21   日
                        交通法庭  法  官  蔡建興
上正本證明與原本無異。
如不服本裁定，應於送達後5日內，向本院提出抗告狀。
                                  書記官  黃英寬
中    華    民    國    99    年      1    月    21   日

司法院資訊處製作；財團法人民間司法改革基金會備份。
